臺灣臺北地方法院民事裁定
111年度家調裁字第37號
聲  請  人  張元龍  
            張鎵薇  
            張淑娟  
相  對  人  張順天  

上列當事人間聲請減輕或免除扶養義務事件，合意聲請裁定，本
院裁定如下：
    主  文
聲請人張元龍、張鎵薇、張淑娟對相對人之扶養義務均應免除。
聲請費用新臺幣2,000元由相對人負擔。
    理  由
一、聲請意旨略以：相對人為聲請人之父，對聲請人顯具無正當
    理由未盡扶養義務之情事，並曾對聲請人之母施暴，情節重
    大，爰依法請求減輕或免除聲請人對相對人之扶養義務等語
    。
二、按當事人就不得處分之事項，其解決事件之意思已甚接近或
    對於原因事實之有無不爭執者，得合意聲請法院為裁定；法
    院為前項裁定前，應參酌調解委員之意見及家事調查官之報
    告，依職權調查事實及必要之證據，並就調查結果使當事人
    或知悉之利害關係人有陳述意見之機會；當事人聲請辯論者
    ，應予准許；前2項程序，準用民事訴訟法第1編第2章第3節
    關於訴訟參加之規定，家事事件法第33條明文規定。
三、查本件係減輕或免除扶養義務事件，屬不得處分之事項，兩
    造經本院調解後，均合意聲請法院逕為裁定，有合意聲請書
    在卷可憑，爰適用上揭規定而為本件裁定。復按直系血親相
    互間，互負扶養之義務，民法第1114條第1 款固有明文。惟
    按受扶養權利者有下列情形之一，由負扶養義務者負擔扶養
    義務顯失公平，負扶養義務者得請求法院減輕其扶養義務：
    (一)負扶養義務者、其配偶或直系血親故意為虐待、重大侮
    辱或其他身體、精神上之不法侵害行為；(二)對負扶養義務
    者無正當理由未盡扶養義務。受扶養權利者對負扶養義務者
    有前項各款行為之一，且情節重大者，法院得免除其扶養義
    務，民法第1118條之1第1、2項定有明文。
四、經查，相對人為聲請人之父，相對人現有受扶養之必要，而
    聲請人有扶養能力等情，有兩造戶籍謄本、稅務電子閘門財
    產所得調件明細表等件在卷可證。參以證人即聲請人之母謝
    秋梅證述：結婚才3、4天，相對人就會開始打我，甚至把整
    個房間毀掉、鬧自殺，每次喝酒就會打人，還曾拿刀要殺我
    。相對人有賭博、喝酒習慣，錢都花掉了。後來小孩是帶給
    阿嬤照顧，我會每個月拿錢給阿嬤扶養小孩等語，而相對人
    對於上開證述亦不爭執，堪認其證述為真。
五、本院審酌相對人確實對聲請人自幼未盡扶養義務，且長期對
    聲請人之母親施暴，聲請人均賴母親扶養照顧，相對人所為
    殊違身為人父母應盡之責任，顯已構成對負扶養義務者無正
    當理由未盡扶養義務之事由，且情節重大，如強令聲請人負
    擔與其長期感情疏離之相對人之扶養義務，顯失公平，當應
    免除聲請人之扶養義務。爰裁定如主文。
中　　華　　民　　國　　111 　年　　6 　　月　　20　　日
                  家事法庭    法　官  陳香文
以上正本係照原本作成。
如不服本裁定應於送達後10日內向本院提出抗告狀，並繳納抗告
費新臺幣1,000元。                 
中　　華　　民　　國　　111 　年　　6 　　月　　20　　日
                              書記官  林政毅